臺灣高等法院臺中分院民事判決
108年度建上字第82號
上訴人即附  
帶被上訴人  潤宏實業有限公司
法定代理人  黃瓊儀
訴訟代理人  陳俊魁
            陳文禹律師
複代理人    江嘉芸律師
被上訴人即  
附帶上訴人  敬鑫鑫工程有限公司
法定代理人  林明賢  
訴訟代理人  趙惠如律師
上列當事人間請求損害賠償事件，上訴人對於中華民國108年9月
27日臺灣彰化地方法院107年度建字第15號第一審判決提起一部
上訴，被上訴人提起附帶上訴，本院於111年5月18日言詞辯論終
結，判決如下：
    主  文
原判決關於命上訴人給付被上訴人逾新臺幣貳佰柒拾萬壹仟玖佰
陸拾陸元本息部分，及該部分假執行之宣告，暨訴訟費用之裁判
均廢棄。
上開廢棄部分，被上訴人在第一審之訴及假執行之聲請均駁回。
上訴人其餘上訴、被上訴人之附帶上訴均駁回。
第一、二審訴訟費用，關於上訴部分，由上訴人負擔百分之55，
餘由被上訴人負擔；關於附帶上訴部分，由附帶上訴人負擔。
    事實及理由
一、上訴人即附帶被上訴人潤宏實業有限公司（下稱上訴人） 
    主張：
  ㈠兩造於民國105年9月23日就「彰化市汙水下水道系統水資源
    回收中心第一期新建工程」（下稱第一期新建工程）之「模
    板工程」（下稱系爭工程）簽立「工程承攬合約書」（下稱
    系爭合約書），被上訴人即附帶上訴人敬鑫鑫工程有限公司
    （下稱被上訴人）負責承攬工程範圍包括管理中心、汙泥處
    理室及周邊景觀工程，工程總價1,216萬7,145元（未稅）。
    兩造約定施工期限至106年7月止，被上訴人於105年11月始
    進場施工，於106年4月6日因灌漿時產生敗模現象衍生拆除
    等問題，造成工地停工近3個月，嗣又發生出工不正常等問
    題，遲至107年2月24日始全部完工。依系爭合約書之工程詳
    細價目表B.特約事項3.違約罰則約定，被上訴人如未依約配
    合上訴人施作或因故致使工程損失，應賠償每日以合約總價
    40萬（含）以下1000元、合約總價40萬以上合約總價之千分
    之3，並由未領工程款項中扣除。伊得向被上訴人請求自給
    付遲延之日即106年8月1日起至完工日即107年2月24日止，
    每日依合約總價之千分之3計算之遲延損害759萬2,298元（
    計算式：1,216萬7,145元×0.003×208天≒759萬2,298元，元
    以下四捨五入，下同）。
  ㈡又普通模板工程，依圖說模板施作應至水平，而依工程慣例
    ，拆模後水平尺寸差異可容許2.5公分以內之誤差值，為確
    保主結構體之安全性，逾此範圍之誤差，須經泥作增厚彌補
    ，而此部分衍生之泥作增厚工程，每平方公尺之材料費及工
    資，應由模板施作者即被上訴人負擔。系爭工程因被上訴人
    模板施作放樣不確實，導致拆模後水平尺寸超過2.5公分之
    誤差容許值，產生之泥作增厚面積共有汙泥處理室外部增厚
    共計1,428.17平方公尺，及管理中心內外部增厚4908.66平
    方公尺。被上訴人因普通模板施作放樣不確實，致伊額外支
    出泥作增厚工程材料費及工資等共計336萬8,999元（計算式
    ：（134元＋417元）×1428.17㎡＋（99元+409元）×2696.73㎡＋
    （131元+417元）×2211.93㎡≒336萬8,999元）。
  ㈢依系爭合約書之工程詳細價目表B.特約事項3.違約罰則約定
    及民法第231條、第495條規定，請求被上訴人應給付伊1,09
    6萬1,297元（759萬2,298元+336萬8,999元=1,096萬1,297元
    ），及自起訴狀繕本送達翌日起至清償日止，按年息百分之
    5計算之利息。
　㈣另被上訴人請求工程款部分，系爭工程伊應給付被上訴人之
    工程款為1,152萬1,777元（含稅），伊已付814萬9,505元，
    未付款項為338萬1,272元，此未付款項為伊得向被上訴人主
    張並經被上訴人同意之扣款，被上訴人自不得向伊請求；另
    變更工程所應之給付，伊亦已依約給付，被上訴人自不得以
    新價單扣除原單價以計算價差迂迴混洧方式要求伊重付款。
二、被上訴人則以：
　㈠依系爭合約書第4條約定「完工期限：依工地指定之完成日期
    」，兩造並無約定於106年7月完工。伊依施工進度於鋼筋綁
    紮完成後（第三人負責），隨即進行模板組立之工作，與拉
    筋、拉線、拉管工程互相配合，達到進度需求，並無上訴人
    所指遲延完工之情形。至上訴人指稱汙泥貯存槽敗模之部分
    ，僅係4棟汙泥貯存槽其中一小部分，敗模原因不明，並無
    上訴人所主張因汙泥貯存槽敗模致工期延宕，而得依合約總
    價千分之3計算之損害額。伊所施作之工程並無違反工程慣
    例，上訴人亦未催告伊所為模板有放樣不確實之情形，且未
    定相當期限通知伊修補云云置辯。
　㈡另於原審提起反訴主張，系爭契約工程款含稅總額為1,277萬
    5,502元，嗣變更施工方法工程增加之費用（原約定每平方
    公尺單價485元，變更施工方法後每平方公尺單價增加為680
    元）共計27萬843元（計算式：混合汙泥槽部分519.4㎡×（68
    0元－485元）＋汙泥貯存槽部分803.4㎡×（680元-485元）＝25
    萬7,946元，再加計5%營業稅金1萬2,897元，共計27萬843元
    ），上訴人僅給付伊813萬1205元，尚有491萬5,140元（1,2
    77萬5,502元+27萬843元-813萬1205元=491萬5,140元）未付
    ，請求上訴人給付未付之工程款491萬5,140元及自反訴起訴
    狀繕本送達翌日起至清償日止，按年息百分之5計算之利息
    遲延利息。
三、原審判斷及提起上訴部分：
  ㈠原審認上訴人主張被上訴人逾期完工部分，可請求被上訴人
    給付197萬1,077元罰金，其餘部分請求無理由，惟上訴人尚
    有報酬未予給付，於扺扣後，已無餘額，乃駁回上訴人之全
    部本訴；就反訴部分，認被上訴人對上訴人之承攬報酬於扣
    除前述197萬1,077元罰金後，得依約再請求上訴人給付294
    萬4,063元，為被上訴人一部勝訴、一部敗訴之判決。
  ㈡上訴人就其敗訴部分不服，提起上訴，其上訴聲明：⒈原判決
    不利於上訴人部分廢棄。⒉上廢棄部份，被上訴人應再給付
    上訴人899萬220元；被上訴人反訴駁回。⒊上訴人願供擔保
    ，請准宣告假執行。被上訴人答辯聲明：上訴駁回。而被上
    訴人就其反訴敗訴部分，亦提起附帶上訴，其附帶上訴聲明
    ：⒈原判決不利於被上訴人部分廢棄。⒉上開廢棄部分，上訴
    人應給付被上訴人197萬1,077元，及自107年7月26日起至清
    償日止，按年息百分之5計算之利息。上訴人則答辯聲明：
    附帶上訴駁回。
四、不爭執事項（見本院卷一第100-101頁、第395-396頁；卷二
    第361-362頁、第363頁；卷三第91頁）   
  ㈠兩造於105年9月23日就系爭工程簽立系爭合約，約定被上訴
    人承攬之範圍包括管理中心、汙泥處理室及周邊景觀工程，
    合約總額為1,277萬5,502元（含稅）。
  ㈡上訴人於系爭合約成立後請求被上訴人變更施工方法，被上
    訴人已於107年2月完工，上訴人並已給付工程款814萬5,905
    元。
  ㈢系爭工程之汙泥貯存槽頂版於106年4月6日灌漿時有產生敗膜
    現象。
  ㈣依山林水環境工程股份有限公司（下稱山林水公司）提供之
    施工日誌所載系爭工程於106年4月12日始進行管理中心1F版
    鋼筋綁紮（見施工日誌第468頁）、於106年9月29日始進行
    管理中心2F牆鋼筋綁紮（見施工日誌第298頁）、於106年11
    月22日始進行管理中心3F牆鋼筋綁紮（見施工日誌第244頁
    ）、於107年2月13日始進行管理中心擋土牆基礎鋼筋綁紮（
    見施工日誌第161頁）、於107年2月14日即進行管理中心擋
    土牆基礎模板組立（見施工日誌第160頁），及由彰化縣政
    府綜合水資中心進度差異分析及建議所載「壹、落後原因說
    明：…至106年10月31日整體預定累計進度為45.86%，而相同
    至106年10月31日整體實際累計進度為47.13%，僅微幅超前+
    1.27%…預估11月份將進度落後需啟動契約規定」（見原審卷
    第168頁）。
  ㈤依系爭合約可知系爭工程之施工方法為普通模板及清水模版
    ，此施工方法約定每平方公尺單價485元（見原審卷第12頁
    ），嗣兩造同意變更施工方法，將混合汙泥槽及汙泥貯存槽
    的底版、牆身、頂版均改用防水效果較好之夾板施工方式，
    繫材也改用蓮霧頭，而蓮霧頭須用手工施作穿桿，此施工方
    法每平方公尺單價680元。
  ㈥第一期工程之承攬人為訴外人○○創新開發有限公司，上訴人
    為次承攬人。　　
  ㈦系爭合約書之工程詳細價目表B.特約事項3.違約罰則約定：
    「承攬商（即被上訴人）若未依約配合本公司（即上訴人）
    工程或因故致使工程損失，承攬商應負責賠償甲方（即上訴
    人）損失每日依合約總價40萬（含）以下新臺幣1,000元、
    合約總價40萬以上合約總價之千分之三，並由未領工程款項
    中扣除」，本件如有符合該約定，則應按每日依合約總價之
    千分之3計算之遲延損害。
  ㈧系爭合約簽訂後上訴人變更施工方法，將混合汙泥槽及汙泥
    貯存槽的底版、牆身、頂版均改用防水效果較好之夾板施工
    方式，繫材也改用蓮霧頭，而蓮霧頭須用手工施作穿桿，費
    時費工，材料亦較貴，故每平方公尺單價增加為680元，此
    部分變更工程所增加之費用共計27萬843元（計算式：混合
    汙泥槽部分519.4㎡×（680元－485元）＋汙泥貯存槽部分803.4
    ㎡×（680元-485元）＝25萬7,946元，再加計5%營業稅金1萬2,
    897元，共計27萬0,843元）。　　
  ㈨兩造合意其他扣款部分為15萬7,515元計算。　　
五、上訴人主張被上訴人就系爭工程逾期完工及施工放樣不確實
    ，請求被上訴人給付逾期208天之違約款項及放樣不確實致
    泥作增厚瑕疵修補之工程材料費及點工費共計336萬8,999元
    ，則為被上訴人否認，以前詞置辯，並另提起反訴主張上訴
    人尚有工程款項未付，上訴人否認之；則本件兩造爭執點在
    於㈠系爭工程有無逾期完工？㈡被上訴人是否有放樣不確實之
    瑕疵？㈢系爭工程上訴人依約應給付之工程款為何？㈣上訴人
    是否尚有未付之工程款項？㈤上訴人就前述㈠㈡有無得向被上
    訴人請求之金額，可與被上訴人請求㈣工程款項抵銷？茲析
    述如下：
六、本院之判斷：
  ㈠被上訴人並無上訴人主張逾期完工之情事，上訴人主張被上
    訴人遲延完工208天，依約應給付上訴人759萬2,298元，為
    無理由：
  ⒈上訴人主張兩造約定系爭工程被上訴人應於105年11月進場施
    工，並於106年7月31日完成云云，為被上訴人所否認，上訴
    人雖提出山林水公司105年11月25日會議記錄（見本院卷一
    第125頁），證明被上訴人在105年11月24日有進場施工；及
    提出山林水公司106年12月28日書函（見原審卷第152頁）證
    明汙泥處理單元至遲應於106年9月10日全數完工；且舉證人
    曾○○證稱：應於106年底完工等語（見原審卷第101頁）、 
    證人黃○○（為系爭工程之聽從曾○○指揮之工地主任）證稱：
    被上訴人之模板工程應從105年11月份開始算起，模板應該
    要在隔年即106年6、7月份要完工退場等語（見原審卷104頁
    ）、證人即上訴人之採購人員蕭○○（已離職，後改名為蕭○○
    ）於108年4月8日之審判程序中證稱：約定在106年7月完工
    等語（見原審卷第139頁），惟查：
　⑴依本院向山林水公司函調第一期新建工程自105年1 月至107
    年2 月間之會議紀錄，其中105年11月25日10時20分第一次
    會議記錄（見本院卷一第125頁），其參加人記載：「 參加
    人員：德眾…、山林水…、力拓（潤開）…」，被上訴人並未
    參加上開會議。會議記錄3.施工作業上記載11月19日澆置 
    完成、11月24日放樣查驗、11月25日鋼筋施作、11月28日鋼
    筋查驗、11月29日模板施作等語，觀諸會議時間為105年11
    月25日10時20分，為上午時間，如105年11月25日確有鋼筋
    施作且已完畢，自應會記載施作完成，然其內容依序記載：
    11月19日澆置 完成、11月24日放樣查驗、105年11月25日鋼
    筋施作、105年11月28日鋼筋查驗、105年11月29日模板施作
    ，應係預計施作，而尚未施作。上訴人主張被上訴人於105
    年11月24日即有進場施工云云，自無可採。
  ⑵又上開會議記錄中之105年12 月2日會議紀錄所附之預計進度
    表（見本院卷一第131頁），底版鋼筋於105年11 月25日至1
    05年11月27日施作，業主於105年11月30日完成查驗，並預
    定於105年12月5日底版模板進場施作；其中105年12 月15日
    會議紀錄所附之預計進度表（見本院卷一第135頁），底版
    模板於105年12 月8日施作完成，且於105年12月9日完成查
    驗，混凝土澆置於105年12月10日方進場施作並完成查驗。
    依上開施作鋼筋、模板、混凝土澆置施作過程，被上訴人向
    上訴人所承攬為模板工程，係依施工進度於鋼筋綁紮完成後
    ，隨即進行模板組立之工作，其後再供混凝土灌漿之用。參
    諸證人曾○○亦證稱：系爭工程兩造係約定依照工地需求作為
    實際完成的日期，兩造沒有明確的說何時應完成。模板工程
    需要配合綁鋼筋、拉線、拉管工程，三廠商會同時配合工作
    達到進度需求等語（見原審卷第96頁、100頁），是被上訴
    人抗辯其所承攬之模板工程屬配合施作工程，必須與拉筋、
    拉線、拉管工程互相配合，視鋼筋、管線施作之達到進度需
    求程度，方能配合進場施作，應屬可採。
  ⑶再依系爭合約書第4條約定，完工期限僅載明依工地指定之完
    成日期，並未就施工進場及完成之時間等契約重要之點記載
    觀之，更明被上訴人上述所稱承攬之工程係配合施作，故系
    爭工程須待上訴人之拉筋、拉線、拉管等工程施作完成，再
    依上訴人之通知進場施作，被上訴人進場時間全由上訴人掌
    控，無上訴人之指示，被上訴人實無從進場施作。至前述山
    林水公司106年12月28日之書函（見原審卷第152頁），係指
    上訴人向該公司承攬之第一期新建工程，應於106年9月10日
    完成，但至通知日（106年12月28日）未依約完成，而通知
    上訴人就因此衍生之罰款、費用應負責任云云，是該書函係
    業主對上訴人逾期違約之通知，被上訴人並非上訴人與業主
    所訂契約之當事人，本不受上訴人與業主約定之拘束，且如
    前所述系爭工程之施作屬配合施作，其何時進場施工，全由
    上訴人管控，尚難以上訴人對業主未依約履行之情事，強認
    兩造就系爭工程有約定105年11月為施作始期，及106年7 月
    31日為完工屆期日之事實存在。
  ⑷再依兩造不爭執事項㈣，山林水公司提供之施工日誌所載系爭
    工程於106年4月12日始進行管理中心1F版鋼筋綁紮（原審施
    工日誌卷第468頁）、於106年9月29日始進行管理中心2F牆
    鋼筋綁紮（見施工日誌第298頁）、於106年11月22日始進行
    管理中心3F牆鋼筋綁紮（見施工日誌第244頁）、於107年2
    月13日始進行管理中心擋土牆基礎鋼筋綁紮（見施工日誌第
    161頁）、於107年2月14日即進行管理中心擋土牆基礎模板
    組立（見施工日誌第160頁），及由彰化縣政府綜合水資中
    心進度差異分析及建議所載「壹、落後原因說明：…至106年
    10月31日整體預定累計進度為45.86%，而相同至106年10月3
    1日整體實際累計進度為47.13%，僅微幅超前+1.27%…預估11
    月份將進度落後需啟動契約規定」（見原審卷第168頁）觀
    之，107年2月13日始進行管理中心擋土牆基礎鋼筋綁紮（見
    施工日誌第161頁），而被上訴人於107年2月14日即進行管
    理中心擋土牆基礎模板組立（見施工日誌第160頁），更明
    被上訴人係於其前行程完成後再依上訴人指示進場施作工程
    ，於107年2月13日，應先行之管理中心擋土牆基礎鋼筋仍在
    綁紮，則被上訴人自不可能於106年7月31日完成施作，故上
    訴人之主張顯無可採。　　
  ⑸基上所述，被上訴人承攬之系爭工程係配合施作，開始工作
    之期日及施作完成之日，均由上訴人指揮通知方得進場，於
    訂約之初根本無從約定，證人曾○○、黃○○、蕭○○前開就兩造
    於訂約之初有約定施作始期及完工期日之情節，應屬迴護上
    訴人之詞，尚難採信。是上訴人主張兩造就系爭工程有約定
    自105年11月開始施作並約定於106年7 月31日完成，被上訴
    人於107年2月24日完成施作，有逾期完工之情事，應無可採
    。 
  ⒉被上訴人向上訴人承攬之系爭工程屬配合施工，兩造就施工
    期限未有約定，而係被上訴人依上訴人指示配合其他先行工
    程施工進度，依上訴人指示再配合進場作，被上訴人已依上
    訴人指示於107年2月24日施作完成，已如前述。是被上訴人
    自無上訴人主張逾期208日之情事存在，則上訴人主張其依
    約得請求被上訴人給付逾期完工罰金759萬2,298元，於法無
    據。
  ㈡上訴人主張被上訴人施工放樣不確實，導致拆模後水平尺寸
    有超過2.5公分誤差容許值之情形，而請求被上訴人給付泥
    作增厚工程材料費及點工費共計336萬8,999元，為無理由：
  ⒈按「工作有瑕疵者，定作人得定相當期限，請求承攬人修補
    之。承攬人不於前項期限內修補者，定作人得自行修補，並
    得向承攬人請求償還修補必要之費用。如修補所需費用過鉅
    者，承攬人得拒絕修補，前項規定，不適用之。」為民法第
    493條定有明文。是被上訴人（承攬人）施作之工作若有瑕
    疵者，上訴人（定作人）應定相當期限，請求被上訴人修補
    之。且於被上訴人不於前項期限內修補者，上訴人方得自行
    修補，並得向被上訴人請求償還修補必要之費用。
  ⒉上訴人雖主張被上訴人施作有前述瑕疵存在及通知被上訴人
    修補遭拒之事實，惟為被上訴人所否認，是上訴人就其抗辯
    之前述事實，自應負舉證之責任。查：
　⑴上訴人所提出之模板範圍位置圖影本（見原審卷第48頁），
    僅是被上訴人施作位置之平面圖，而管理中心泥作增厚面積
    計算式（見原審卷第49頁)、污泥處理室泥作增厚面積計算
    式及所憑圖紙影本（見原審卷第58頁)，為單純計算式；而
    上訴人於本院所提出之點工單請款單（見本院卷二第49-53
    頁）為上訴人單方製作之文書，更無對應之付款資料可供憑
    核，且為被上訴人所否認，是難依前述資料遽認被上訴人所
    施作之工作內容，有上訴人所主張之瑕疵存在及上訴人就該
    瑕疵有支出修補費用之事實存在。
　⑵又上訴人主張其發現前述瑕疵有通知被上訴人修補，但遭拒
    之事實，並舉證人黃○○到庭陳證：當時被上訴人已經很多地
    方不配合，我們也通知多次，都沒有再進場，包含之前敗模
    問題延宕太久，我們公司（即上訴人）無法再叫被上訴人做
    ，公司後來就叫人來做，不然真的沒辦法，工期拖太久了等
    語（見原審卷第106頁）；及證人蕭○○到庭陳證稱：一般不
    是模板自己做，而是泥作工班，但他們（被上訴人）不處理
    ，進度已經逼到所以不能等被上訴人，有通知被上訴人，現
    場都溝通很多次等語（見原審卷第141頁）。按一般交易習
    慣，承攬工作有瑕疵，通知承攬人修補一般均會有書面通知
    ，且參諸上訴人主張之修補費用高達336萬8,999元，金額非
    小，被上訴人並未承諾賠付，將來必有紛爭，上訴人所稱通
    知被上訴人修補瑕疵，竟無任何書面證據可提供參考，此實
    與常情相違；況證人黃○○、蕭○○均為上訴人之員工，其證述
    內容難免偏頗，實僅難以此2位證人述內容為上訴人有利之
    認定。
　⑶此外，系爭承攬工作業已完成，而被上訴人施作模板工作於
    灌漿後，即已拆除，以供其他工項施作，被上訴人施作完成
    之現場，已因其他施作覆蓋而無法還原，難期透過鑑定以還
    原被上訴人施作完成當時之現況，探明上訴人所指之瑕疵存
    在，是上訴人就此部分主張加以鑑定，實無必要，附此載明
    。
　⑷基上，上訴人既未能舉證證明被上訴人施作內容有其主張之
    瑕疵存在，且未能舉證證明其有就瑕疵之情事通知被上訴人
    修補，更未提出其修補支出費用之證明，是上訴人主張被上
     訴人施作有瑕疵致其受有損害，而請求被上訴人賠償336萬
    8,999元，自於法無據。　　　　
  ㈢兩造就系爭契約採總價1,277萬5,502元（含稅）承攬，且施
    作中因上訴人部分變更工程所增加之費用27萬843元，上訴
    人依約應給付報酬款共為1,304萬6,345元：
  ⒈被上訴人主張兩造就系爭工程採總價1,277萬5,502元（含稅
    ）承攬，雖為上訴人否認，惟依系爭合約書第1條約定承攬
    範圍：管理中心、汙泥處理室，及周邊景觀工程。第2條工
    程總價記載：㈠工程承攬總價為1,216萬7,145元整；營業稅
    金為：60萬8,357元；合計：1,277萬5,502元。㈡簽約完成後
    ，不得藉故任何理由要求調整單價或任何補貼。（見原審卷
    第10頁）觀之，兩造就系爭工程確係以總價承攬方式訂約無
    誤。契約第3條付款辦法雖記載：㈠付款方式：每期依實作實
    數量計價90%，待業主驗收合格後核退保留款10%，票期70%
    現金票、30%30天期票等語（見原審卷第10頁）。惟依前㈠所
    述，被上訴人承攬之工程屬配合施工，必於鋼筋、管線等先
    行工程完工，其方得進場施作，其進場施作及完工時程均由
    上訴人指揮掌控，而其每期可請求之款項自須視進度而為，
    是被上訴人施作期間各期得請求之款項不明，須待上訴人就
    被上訴人施作進度初步核估而加以撥款，則兩造約定每期依
    實作實數量計價90%，待業主驗收合格後核退保留款10%等情
    ，自係因被上訴人承攬工作內容之特性使然。兩造既以總價
    承攬之方式訂約，且約定被上訴人施作過程除兩造特別約定
    外，被上訴人不得藉故調整單價及請求其他任何補貼，足明
    兩造確為總價承攬而非實作實算之契約，上訴人主張兩造就
    工程報酬係約定實作實算而非總價承攬，自無可採。
  ⒉系爭合約簽訂後上訴人變更施工方法，將混合汙泥槽及汙泥
    貯存槽的底版、牆身、頂版均改用防水效果較好之夾板施工
    方式，繫材也改用蓮霧頭，而蓮霧頭須用手工施作穿桿，費
    時費工，材料亦較貴，故每平方公尺單價增加為680元，此
    部分變更工程所增加之費用共計27萬843元，如兩造不爭執
    事項㈧，是被上訴人主張其除原訂之總價外，亦得請求上訴
    人給付變更工程之報酬27萬843元，於法亦屬有據。　　　
  ⒊基上，被上訴人共得請求上訴人給付之報酬總額為1,304萬6,
    345元（1,277萬5,502元+27萬843元=1,304萬6,345元）。
  ㈣被上訴人得請求上訴人給付未付之報酬270萬1,966元：
  ⒈系爭工程上訴人已給付被上訴人報酬數額為814萬5,905元，
    兩造就其他扣款事項合意上訴人得扣款15萬7,515元，為兩
    造所不爭執(如不爭執事項㈡㈨），合先敘明。　　
  ⒉上訴人主張被上訴人施作期間發生敗模，且被上訴人同意負
    擔損害，並由上訴人扣款204萬959元之情事，雖為被上訴人
    否認，惟查：
　⑴上訴人主張被上訴人承攬施作過程中，系爭工程之汙泥貯存
    槽頂版於106年4月6日灌漿時有產生敗模現象等情，為被上
    訴人所不爭執，並有上訴人所提出敗模後106年4月8日所攝
    之現場毀損照片（ 見本院卷一第361-363頁）在卷可憑，上
    訴人上開主張之事實自堪信為真。
　⑵按系爭工程於被上訴人施作汙泥貯存槽頂版灌漿時有產生敗
    模現象而受有損害，就受損部分之工程，必須清除現場及重
    新施作，且上訴人業已重新施作加以回復，為兩造所未爭執
    ，則上訴人主張其因敗模之發生受有損害，應屬可採。又前
    述系爭敗模情事之發生，其原因可能為模板施作支撐不佳，
    亦可能為混凝土澆置過快，亦可能是鋼筋綁紮不實所致，業
    據證人即監造施工之黃○○到庭證述（見本院卷一第400頁、
    第402頁），雖兩造就敗模實際原因未合意送請鑑定究明，
    惟上訴人主張被上訴人應負擔該敗模重新施作部分之費用，
    上訴人已得被上訴人同意於被上訴人各期請款中逐期加以扣
    款補償合計扣款204萬959元，業據上訴人提出如附表之扣款
    明細表（見本院卷二第77頁）及上訴人各期請款單、計算表
    、付款之請款單、請款明細、請款統一發票、扣款明細表、
    折讓單、上訴人簽發付款之支票等資料（見本院卷二第79-3
    07頁）在卷可參。參諸上開請款及付款資料，被上訴人106
    年8 月至106年12 月之各期請款，上訴人先後自被上訴人得
    請款之款項中，以敗模扣款依序扣減21萬元、24萬5,925元
    、63萬1,473元、13萬3,305元、7萬3,797元、27萬5,386元 
    、26萬2,500元、20萬8,573元（合計204萬0,959元），而被
    上訴人就各期之請款，於請款金額中扣除保留款及前開上訴
    人之扣款後，簽發統一發票予上訴人，再由上訴人依約定付
    款之方式（簽發支票）或匯款或以現金給付該期之報酬數額
    予被上訴人，被上訴人並於領取支票及現金簽收單時簽名確
    認（見本院卷二第175頁、203頁、205頁、239頁、249頁、2
    71頁、273頁、289頁、307頁）等情，被上訴人每一期得請
    求之款項，均由被上訴人書寫單據請款，被上訴人就其得請
    款之數額自甚為明瞭，而上訴人就被上訴人請款，於應給付
    予被上訴人之各期報酬中逐期加以扣減敗模損害之部分款項
    ，於通知被上訴人後，被上訴人並依上訴人扣款後之數額，
    填載統一發票向上訴人領取該期工程款，兩造就此期間款項
    請領核發之情事，應可認定。然依上訴人於各該期給付予被
    上訴人之金額，與被上訴人原請款之數額差距甚大，被上訴
    人明知上訴人給付之數額與請款內容不符，仍依上訴人扣減
    計算後之數額，簽發統一發票請款，且長期領款未予爭執之
    事實觀之，足認上訴人主張被上訴人同意負擔就敗模所生之
    損害，及由上訴人自被上訴人得請領之各期報酬中扣減，應
    屬真實可採。是上訴人主張就敗模部分損害，被上訴人同意
    負擔賠償204萬0,959元及已同意上訴人於各期款數額加以扣
    除，於法有據。被上訴人事後否認前情，尚無可採。
  ⑶基上，上訴人應給付被上訴人之報酬1,304萬6,345元，扣除
    上訴人給付之814萬5,905元，及兩造合意之已扣款15萬7,51
    5元及上述之敗模扣款204萬959元後，得再請求上訴人給付
    之報酬數額為270萬1,966元（1,304萬6,345元-814萬5,905
    元-15萬7,515元-204萬959元＝270萬1,966元）
  ㈤上訴人對被上訴人並無遲延完工違約金759萬2,298元債權，
    亦無瑕疵修補336萬8,999元債權存在，已如前述，上訴人抗
    辯其得以上開債權對被上訴人抵銷，為無理由。　　
七、綜上所述，上訴人對被上訴人並無遲延完工違約金759萬2,2
    98元債權，亦無瑕疵修補336萬8,999元債權存在，上訴人請
    求被上訴人給付1,096萬1,297元及遲延利息，為無理由，不
    應准許；原審為上訴人敗訴之判決，並無不合。上訴人仍執
    陳詞，指摘原判決此部分不當，求予廢棄改判，為無理由，
    應駁回其上訴。又被上訴人依承攬報酬給付請求權，請求上
    訴人給付270萬1,966元，及自107年7月26日起至清償日止，
    按年息百分之5計算之利息部分，為有理由，應予准許；逾
    此部分之請求，為無理由，不應准許。從而，原審就超過上
    開應准許部分，為上訴人敗訴之判決，自有未洽，上訴意旨
    指摘原判決此部分不當，求予廢棄改判，為有理由，爰由本
    院廢棄改判如主文第二項所示；至於上開應准許部分，原審
    為上訴人敗訴之判決，並無不合。上訴人仍執陳詞，指摘原
    判決此部分不當，求予廢棄改判，為無理由，應駁回其上訴
    。又原審駁回被上訴人請求197萬1,077元本息及假執行聲請
    部分，核無違誤。附帶上訴人就此部分提起附帶上訴，指摘
    原判決此部分不當，求予廢棄改判，為無理由，應駁回其附
    帶上訴。
八、本件事證已臻明確，兩造其餘之攻擊或防禦方法及所用之證
    據，經本院斟酌後，認為均不足以影響本判決之結果，爰不
    逐一論列，附此敘明。
九、據上論結，本件上訴人之上訴為一部有理由、一部無理由；
    被上訴人之附帶上訴為無理由，判決如主文。
中　　華　　民　　國　　111 　年　　6 　　月　　22　　日
            工程法庭       審判長法　官  黃玉清
                                 法　官  許旭聖
                                 法　官  涂秀玲
正本係照原本作成。
如不服本判決，應於收受送達後20日內向本院提出上訴書狀，其
未表明上訴理由者，應於提出上訴後20日內向本院補提上訴理由
書（須按他造當事人之人數附繕本）。因疫情而遲誤不變期間，
得向法院聲請回復原狀。
上訴時應提出委任律師或具有律師資格之人之委任狀；委任有律
師資格者，另應附具律師資格證書及釋明委任人與受任人有民事
訴訟法第466條之1第1項但書或第2項所定關係之釋明文書影本。
如委任律師提起上訴者，應一併繳納上訴裁判費。
                                 書記官  卓佳儀
　　　　　　　　　　　　　　　　  
中　　華　　民　　國　　111 　年　　6 　　月　　22　　日
     
附表：（兩造歷次請款、扣款及付款之過程）
期別 敬鑫鑫請款金額(未稅) 潤宏計價金額/潤宏實際應給付金額(未稅) 扣款金額 保留款 潤宏實際已支付金額(含稅) 1. 511,433 377,540 -16,800 (37,090) 342,527 2. 2,133,745 2,133,745 -52,290 (224,043) 1,964,099 3. 1,176,392 709,388 -7,371 (74,486) 663,000 4. 762,477 733,531 -284,731 (含敗模210,000元之扣款） (77,021) 408,456 5. 892,246 892,246 -245,925 （敗模扣款） (93,686) 597,247 6. 2,369,000 2,291,060 -633,573 (含敗模631,473元之扣款）  (240,561) 1,531,479 7. 3,315,099 483,648 -148,005 (含敗模133,305元之扣款） (50,783) 309,042 8. 446,244 446,244 -73,797 （敗模扣款） (46,856) 347,903 9. 1,665,221 1,665,221 -281,266 (含敗模275,386元之扣款） (174,848) 1,292,368 10. 618,768 535,430 -275,625(含敗模262,500元之扣款） (56,220) 230,357 11. 710,211 710,211 -211,723(含敗模208,573元之扣款） (74,572) 459,427  14,600,836 10,978,264 -2,231,106(含敗模204,0959元之扣款）  (1,150,166) 8,145,905 
（以下空白）